臺灣高等法院臺南分院刑事判決　　　　95年度上訴字第1021號
上　訴　人
即　被　告　丙○○
　　　　　　　　　　現於台灣台南監獄台南分監另案執行中
選任辯護人　洪梅芬律師
　　　　　　李季錦律師
　　　　　　涂欣成律師
上列上訴人因違反毒品危害防制條例案件，不服臺灣臺南地方法
院94年度訴字第776號中華民國95年8月8日第一審判決（起訴案
號：臺灣臺南地方法院檢察署93年度偵字第9694號），提起上訴
，本院判決如下：
    主  文
上訴駁回。
    事  實
一、丙○○前於92年間因違反稅捐稽徵法案件，經臺灣雲林地方
    法院判處有期徒刑3月確定，於92年10月7日易科罰金執行完
    畢。猶不知警惕，明知海洛因係毒品危害防制條例第2條第2
    項第1款所規定之第一級毒品，不得販賣及轉讓予他人，竟
    基於轉讓第一級毒品海洛因之概括犯意，自民國93年8月間
    起至同年9月17日止，多次在臺南縣永康市○○○路266巷22
    號3樓之2住處，無償轉讓海洛因予其同居女友莊惠姍，復於
    同年9月17日17時30分許，在臺南縣永康市○○○路266巷口
    ，無償轉讓海洛因1包予蔡進添。丙○○另基於販賣第一級
    毒品海洛因之概括犯意，自93年7月起至93年9月17日14時許
    止，在臺南縣永康市○○○路266巷22號3樓住處，以新台幣
   （下同）1000元及1500元之價格，販賣海洛因與甲○○各一
    次。嗣警方據甲○○供承得悉丙○○有販賣毒品之情事，而
    於93年9月17日17時30分許循線前往臺南縣永康市○○○路2
    66巷口調查，適遇丙○○在該處轉讓海洛因予蔡進添，警方
    隨即上前逮捕丙○○，當場查獲海洛因2包，並至上開丙○
    ○住處逕行搜索後，在其住處查獲尚未分裝之海洛因3包，
    已分裝之海洛因12包、分裝夾鍊袋及分裝工具1批等物（詳
    如附表一編號3、4、5及附表二），而查獲上情。
二、案經臺南市警察局第五分局報請臺灣臺南地方法院檢察署檢
    察官偵查起訴。
　  理  由
甲、程序方面：
    (一)本件辯護人指稱，本件司法警察搜索被告住處程序，未持
      搜索票，違反令狀主義云云。然依本件搜索扣押筆錄記載
      ，形式上被告及其同居人莊惠珊已於同意執行搜索欄簽名
      並按捺指印，且執行搜索司法警察於筆錄亦記載「本所查
      緝毒品案時，於93年9月17日17時30分許在台南縣永康市
      ○○○路266巷口，當場查獲丙○○正在販售海洛因毒品
      予蔡進添並當場起獲海洛因2包及新台幣1000元整，遂進
      行逕行搜索」，有該搜索扣押筆錄在卷可參。則本件司法
      警察執行搜索，可認為已獲被告等住居人同意，且因司法
      警察先於戶外巷口查獲逮捕被告，始逕行搜索其附近居住
      之處所。是本件司法警察執行搜索，尚難認有違反法律程
      序。故而，本件搜索所扣得相關毒品等證物，自應具有證
      據能力。
    (二)按被告以外之人於檢察事務官、司法警察官或司法警察調
      查中所為之陳述，與審判中不符時，其先前之陳述具有較
      可信之特別情況，且為證明犯罪事實存否所必要者，例外
      得為證據，刑事訴訟法第159條之2定有明文。故依上開規
      定，被告以外之人於審判外之陳述例外地具有證據能力之
      要件為：被告以外之人於審判中到庭陳述；被告以外之人
      審判中之陳述與於檢察事務官、司法警察官或司法警察調
      查中所為之陳述（即審判外之陳述）不符；被告以外之人
      於審判外之陳述具有較可信之特別情況；審判外之陳述須
      為證明犯罪事實存否所必要。又此所謂的「較可信之特別
      情況」係指依據先前陳述之背景，具有特別情況，致使其
      較審判中之陳述為可信時，即例外地賦予證據能力。至於
      是否先前陳述之背景具有特別情況，則需斟酌個案不同之
      情形具體予以認定，亦即依據陳述時之「外部情況」（指
      陳述人該次之觀察、記憶、表達是否正確、陳述人有無虛
      偽陳述之動機等），加以綜合評斷陳述人於警詢中所為之
      陳述，是否具有較可信之狀況。查證人甲○○雖於本院審
      理時，翻異其於警詢、偵查中所為之證詞，然本院審酌各
      種外部情況，證人於警詢之供證係出於自由意志，且其於
      警詢時所陳稱之情節，與偵查中結證之內容大致相當，並
      參以前揭警詢筆錄，係說明其距案發時間最近，記憶最清
      晰之事實情節，且於警詢提示予甲○○指認之被告身分證
      、口卡照片影本，與被告本人於本院審理時所拍攝之照片
      互核，僅其身分證、口卡照片臉型略為圓潤，其餘髮型、
      眉目，與審理時所攝照片並無任何差異，參酌甲○○於本
      院審理時亦證稱渠稱呼被告『大胖仔』，足認警詢應具有
      較可信之特別情況，而其所供情節亦為證明被告彼此間涉
      犯本件犯罪事實存否所必要，符合刑事訴訟法第159條之2
      傳聞證據例外之規定，自得採為證據。
    (三)又刑事訴訟法第159條之1第2項雖規定，被告以外之人於
      偵查中向檢察官所為之陳述，除顯有不可信之情況者外，
      得為證據。惟該被告以外之人（含共同被告、共犯、被害
      人、證人等），於偵查中向檢察官所為之陳述，性質上仍
      屬傳聞證據（即審判外之陳述），然因檢察官依法有訊問
      被告、證人及鑑定人之權，證人、鑑定人且須「具結」，
      而檢察官向被告以外之人所取得之陳述，原則上均能遵守
      法律規定，不致違法取供，其可信性極高，為兼顧理論與
      實務，因而規定除顯有不可信之情況者外，得為證據（參
      考刑事訴訟法第159條之1立法理由）。從而被告以外之人
      於偵查中向檢察官所為之陳述，若已依法具結，應有證據
      能力。而查證人甲○○、劉家鑫於於偵查中向檢察官所為
      之陳述既均已依法具結，其陳述已有可信性之擔保，且檢
      察官對其2人之取供程序，並未有何明顯違背程序規定，
      或有超乎正常期待，而無可信任之情事，是其2人在偵查中
      以證人身分向檢察官所為之陳述，自有證據能力。
乙、實體方面：
一、(一)轉讓第一級毒品部分：
      訊據被告丙○○坦承於前揭時、地，多次轉讓第一級毒品
      海洛因多次予莊惠姍、一次予蔡進添之事實，核與證人莊
      惠姍、蔡進添於偵查中證述之情節相符。且莊惠姍、蔡進
      添二人之尿液經送檢驗結果，確均呈嗎啡陽性反應，有台
      南市衛生局檢驗成績書2份及長榮大學毒研中心確認報告
      1紙在卷可稽。此外，自蔡進添及莊惠姍身上查獲之白粉
      ，經送驗結果，亦含海洛因成分，有法務部調查局93年10
      月20日調科壹字第200005165號鑑定通知書 (被告於93年9
      月17日轉讓予蔡進添之白粉1包檢驗結果)、同局同日調科
      壹字第200005163號鑑定通知書 (被告轉讓與莊惠姍之白
      粉2包檢驗結果)在卷可參，被告自白轉讓第一級毒品之犯
      行核與事證相符，應可採信。
    (二)販賣第一級毒品部分：
      訊據被告否認有販賣第一級毒品海洛因予甲○○情事。按
      法院對證人所為前後矛盾之證詞，不宜僅依表面觀察，發
      現其一有矛盾情形即全然摒棄不採，亦不應依證人事後之
      翻供即認其原先之證詞不實，法院為確實發現真實，仍有
      必要依前述證人人性弱點之角度深切觀察其前後所為不同
      之證述，何者係真實可信，何者係事後為避免得罪被告所
      為迴護之詞，而不應採信，以作為判決之依據。經查：
      1.證人甲○○93年9月17日於警詢中證稱：「93年9月17日
        14時許，在永康市○○○路，向「大胖」購買1500元海
        洛因」、「警方在我投宿之旅館房間床頭櫃上面紙盒內
        查獲上開買受之海洛因一包 (含袋重0.25公克)」、「
        我都是以電話0000000000連絡「大胖」購買毒品多次，
        每次1000至1500元不等」（見警卷第13至14頁），「丙
        ○○就是本日販售海洛因給我的大胖」（見警卷第15頁
        ），93年9月18日於偵查中具結證稱：「（問：毒品何
        來？），我向綽號『大胖』的人買的」、「（提示丙○
        ○身分證，問：『大胖』是否此人？），是」、「（問
        ：何時向丙○○買毒品？），沒有記時間，但我是向丙
        ○○購買」、「（問：價錢如何？），我向他買1000到
        1500元左右的海洛因」、「（問：如何連絡丙○○？）
        ，打他的0000000000號行動電話，約一個地點我先過去
        再打電話給他，他再拿海洛因給我」（見偵卷第14頁至
        第15頁）；嗣94年4月25日於偵查中再次具結證稱：「
       （問：你何時向『大胖」買毒品？），我不記得確實時
        間，但大約是在93年9月被查獲前2、3個月前，我都是
        跟他買海洛因，我未跟他買過安非他命，每次都是買1
        、2千元，總共買過幾次我忘記了，我都是在他永康市
        ○○○路住處買的」（見偵卷第159頁）。經核證人
        歷次於警詢、偵查中供證內容，就向被告購買海洛因之
        基本犯罪事實，即交易海洛因之方式，由證人先打綽號
        『大胖』被告使用之0000000000號行動電話接洽並約定
        地點，再依約前往進行交易，每次購買1000至1500元不
        等情節，均相符合，並無重大瑕疵、矛盾存在，自足憑
        信。又本件係由甲○○透露線報給警方，警方在甲○
        ○之帶領下，前往被告住處埋伏，目睹被告轉讓海洛因
        給蔡進添之事實，業據證人即時任開元派出所所長之張
        世儒於原審證述屬實，足見甲○○前揭指訴被告販賣海
        洛因一節，並非無據。參酌甲○○指為向被告購買海
        洛因之0000000000號行動電話，經查確曾使用使用手機
        序號為00000000000000及00000000000000之手機（見偵
        卷第68頁），而該二部手機亦曾經為被告自己所用之00
        00000000號行動電話（詳偵卷第24、31頁）所使用，按
        行動電話門號IC板可拆下，裝在其他手機上，此為眾所
        週知之事實，由0000000000號行動電話曾使用00000000
        00號行動電話曾使用過手機之事實觀之，足認該兩行動
        電話門號均曾由被告所持有之手機使用過，益證證人甲
        ○○所指曾以0000000000號行動電話向被告購買海洛因
        一節，堪可憑採。而本案是之前警方偵辦甲○○施用
        毒品案，甲○○向警方供出毒品是向被告購買，並表示
        於9月17日下午5時30分左右，要在永康市○○○路266
        巷口向被告購買，警方即在甲○○之帶領下，前往被告
        住處埋伏始查獲本案，亦據證人劉家鑫警員於偵查中具
        結證述屬實，顯見甲○○於當日打電話給被告，乃應警
        方辦案所為，則甲○○於本院審理所述「不是為了購買
        毒品，是要向『大胖仔』借錢給付住宿費。」云云，明
        顯與事實不符。參酌證人甲○○經本院質以：你今日
        開庭前與被告坐同一部囚車到院？你與被告有無談及今
        日開庭內容？證人甲○○之回答為：是，被告本來沒有
        認出我，但因我有與被告發生過口角，才認得被告，被
        告問我「這次是要開什麼庭」，我說「和你同一庭」，
        被告說「我怎麼不知道」等語。由證人甲○○上開陳述
        ，證人與被告間如真有怨隙存在，於被告未認出證人之
        情況下，衡諸常情，證人應會試圖遮掩，豈有自投羅網
        主動招認道理，由此顯見證人甲○○於審理中所述渠係
        因向被告借錢不成而生氣報復云云，乃臨訟勾串迴護被
        告之詞，自無足取，而難採為有利於被告之認定。
      2.此外，復有如附表二編號3、4所示之第一級毒品共18包
        、如附表三所示之分裝袋、分裝工具等扣案可資佐證。
        查毒品價錢昂貴，倘若僅供自己施用，豈會一次購入如
        此龐大數量及鉅額之毒品，且何須再以分裝工具分裝成
        小包裝，更見被告確有販賣毒品圖利之行為甚明。綜上
        ，被告所辯顯不足採信，其販賣海洛因予甲○○之犯行
        ，應堪認定。
      3.又查，購毒次數，本即非購毒者所會特意關注，加以購
        毒者至司法機關作證時，往往離購毒時已有一段時日，
        是購毒者在證述具體購毒細節時，難免記憶不清，而僅
        能約略陳述，本件甲○○關於向被告購買海洛因之次數
        ，於偵查中並未供明，故本院依甲○○多次供述，均曾
        提及之購買價金1000元及1500元，以最有利於被告之10
        00元及1500元各1次，逕行認定。
二、被告行為後，刑法第56條連續犯之規定，業於94年1月7日修
    正公布刪除，並於95年7月1日施行，依修正後刑法第2條第
    1項規定：「行為後法律有變更者，適用行為時之法律。但
    行為後之法律有利於行為人者，適用最有利於行為人之法律
    」。則被告之犯行，因行為後新法業已刪除連續犯之規定，
    此刪除雖非犯罪構成要件之變更，但顯已影響行為人刑罰之
    法律效果，自屬法律有變更，依新法第2條第1項規定，比較
    新、舊法結果，仍應適用較有利於被告之行為時法律即舊法
    論以連續犯（最高法院95年第8次刑事庭會議決議參照）。
    又被告行為後，刑法第51條亦於94年1月7日修正公布，並於
    95年7月1日施行，修正前刑法第51條規定：「數罪併罰，分
    別宣告其罪之刑，依左列各款定其應執行者：」其中第5款
    規定：「宣告多數有期徒刑者，於各刑中之最長期以上，各
    刑合併之刑期以下，定其刑期。但不得逾二十年。」修正後
    刑法第51條第5款規定：「宣告多數有期徒刑者，於各刑中
    之最長期以上，各刑合併之刑期以下，定其刑期。但不得逾
    三十年。」比較結果，修正後刑法並非較有利於行為人，依
    刑法第2條第1項前段之規定，仍應依修正前刑法，定其應執
    行之刑，併此敘明。
三、核被告所為，係涉犯毒品危害防制條例第4條第1項之販賣第
    一級毒品罪、第8條第1項轉讓第一級毒品罪。被告持有毒品
    之低度行為，應為其後販賣及轉讓之高度行為所吸收，爰不
    另予論罪。被告轉讓第一級毒品因未逾5公克，爰不依毒品
    危害防制條例第8條第6項之規定，再加重其刑。被告多次販
    賣及轉讓第一級毒品之行為，時間相近，構成要件行為相同
    ，顯係分別基於概括犯意所為，應分別依修正前連續犯規定
    論以一罪，除法定刑為死刑、無期徒刑依法不得加重外，並
    依法加重其刑。另其所犯二罪間，犯意各別，罪名互異，應
    予分論併罰。被告前於92年間犯罪經法院判處有期徒刑3月
    確定，甫於92年10月7日執行完畢，此有被告前案紀錄表乙
    紙附卷可稽，茲於五年以內再故意犯本件有期徒刑以上之本
    案二罪，不論依修正前之刑法第47條，或修正後之刑法第47
    條第1項之規定，本案之二罪均構成累犯，對被告而言並無
    有利或不利之情形，自不生新舊法比較之問題，均應依現行
    有效之修正後刑法第47條（原審誤為修正前，應由本院更正
    ），論以累犯，除販賣第一級毒品罪，因法定本刑為死刑、
    無期徒刑，依法不再加重外，轉讓第一級毒品罪部分，並遞
    加重其刑。又本院認被告販賣第一級毒品對象僅一人，次數
    及金額均不多，顯非大毒梟可比，如處以法定最低度刑無期
    徒刑，仍嫌過重，刑法第59條修正後，除「犯罪之情狀顯可
    憫恕者」外，增加「認科以最低度刑仍嫌過重者」之要件，
    惟此為法院就酌減審認標準見解之明文化，非為法之變更（
    最高法院95年5月23日刑事庭第8次會議決議參照）。爰就被
    告販賣第一級毒品罪部分，依現行有效之修正後刑法第59條
    酌減其刑（原審誤為修正前，應由本院更正），並依法先加
    後減之。
四、原審適用毒品危害防制條例第4條第1項、第8條第1項、第18
    條第1項前段、第19條第1項，刑法第11條前段、第2條第1項
    前段、第47條、第59條、修正前第56條、修正前第51條第5
    款、第38條第1項第2款之規定，並參酌被告為施用毒品外，
    另將毒品海洛因轉讓及販賣，顯非僅戕害自身，已危及他人
    ，惟轉讓及販賣次數均不多，事後僅坦承轉讓部分，對於販
    賣部分堅絕否認，未見悔意一切情狀，就其所犯二罪，分別
    量處有期徒刑1年6月及8年，並定其應執行有期徒刑9年3月
    ；扣案如附表二所示之第一級毒品共21包，依毒品危害防制
    條例第18條第1項前段之規定宣告沒收銷燬之；如附表二所
    示之分裝袋、分裝工具等均係被告所有，預備供本件販賣毒
    品所用之物，均依刑法第38條第1項第2款宣告沒收。另被告
    販賣毒品2次，所得2500元，依毒品危害防制條例第19條第1
    項之規定宣告沒收，如全部或一部無法沒收時，以其財產抵
    償之等情。本院經核其認事用法，均無不當，量刑亦稱妥適
    。被告上訴意旨指摘原判決關於轉讓部分量刑太重及空言否
    認販毒犯行，為無理由，應予駁回。
五、95年度偵字第12564號移送併辦意旨指被告另於94年12月某
    日起至95年1月11日止，分別連續販賣第一級毒品海洛因與
    丁○○，且另轉讓第一級毒品與乙○○施用，其所為與本件
    起訴之轉讓第一級毒品犯行及販賣第一級毒品犯行間，有連
    續犯裁判上一罪關係。查併辦部分所指被告之犯罪時間在新
    法施行前，依前開說明，比較新法之後，雖仍有修正前連續
    犯之適用，惟本件起訴事實所指被告轉讓第一級毒品犯行及
    販賣第一級毒品之最後時間均為93年9月17日，與併案部分
    被告最初轉讓第一級毒品犯行及販賣第一級毒品之時94年12
    月間某日，相距年餘，被告復否認併案部分之犯行，難認併
    案部分與起訴事實有連續犯裁判上一罪關係，本院依法無從
    併予審理，此部分宜退回檢察官另行依法處理，併此敘明。
據上論斷，應依刑事訴訟法第368條，判決如主文。
本案經檢察官曾銘芳到庭執行職務。
中　　華　　民　　國　　96　　年　　1 　　月　　17　　日
                  刑事第二庭　審判長法　官      葉居正
                                    法　官      吳勇輝
                                    法　官      郭千黛
以上正本證明與原本無異。
如不服本判決，應於收受本判決後十日內向本院提出上訴書狀。
其未敘述上訴理由者並得於提起上訴後十日內向本院補提理由書
狀（均須按他造當事人之人數附繕本）「切勿逕送上級法院」。
　　　　　　　　　　　　　　　　　　書記官      尤乃玉
中　　華　　民　　國　　96　　年　　1 　　月　　19　　日
附錄論罪科刑法條全文：
毒品危害防制條例第4條第1項
製造、運輸、販賣第一級毒品者，處死刑或無期徒刑；處無期徒
刑者，得併科新臺幣 1 千萬元以下罰金。
毒品危害防制條例第8條第1項
轉讓第一級毒品者，處1年以上7年以下有期徒刑，得併科新臺幣
1百萬元以下罰金。
 附表一：
┌──┬────┬──────┬──────┬─────────────┐
│編號│物品名稱│ 重 量(包)  │鑑 定 單 位 │    鑑   定   文   號     │
├──┼────┼──────┼──────┼─────────────┤
│ 1  │ 海洛因 │淨重0.23公克│法務部調查局│ 調科壹字第200005163號    │
│    │        │   (2包)    │            │                          │
├──┼────┼──────┼──────┼─────────────┤
│ 2  │ 海洛因 │淨重0.17公克│    同上    │ 調科壹字第200005165號    │
│    │        │   (1包)    │            │                          │
├──┼────┼──────┼──────┼─────────────┤
│ 3  │ 海洛因 │淨重0.09公克│    同上    │ 調科壹字第200005166號    │
│    │        │   (2包)    │            │                          │
├──┼────┼──────┼──────┼─────────────┤
│ 4  │ 海洛因 │淨重8.85公克│    同上    │ 調科壹字第200005164號    │
│    │        │   (16包)   │            │                          │
├──┼────┼──────┼──────┼─────────────┤
│    │        │            │衛生署管制藥│                          │
│ 5  │ 海洛因 │   4支      │品管理局    │ 管檢字第0940012256號     │
│    │ 捲煙   │（重量不詳）│            │                          │
│    │        │            │            │                          │
└──┴────┴──────┴──────┴─────────────┘
附表二
┌──┬────┬──────┬────────────────────┐
│編號│物品名稱│ 數 量(包)  │    備                      註          │
├──┼────┼──────┼────────────────────┤
│ 1  │ 海洛因 │   79支     │被告所有預備供販賣所用                  │
│    │ 捲煙   │            │                                        │
├──┼────┼──────┼────────────────────┤
│ 2  │分裝夾鏈│   1批      │    同上                                │
│    │袋      │            │                                        │
├──┼────┼──────┼────────────────────┤
│ 3  │分裝工具│   1批      │    同上                                │
├──┼────┼──────┼────────────────────┤
│ 4  │ 標籤紙 │   1批      │    同上                                │
├──┼────┼──────┼────────────────────┤
│ 5  │ 筆記本 │   1本      │    同上                                │
└──┴────┴──────┴────────────────────┘
